臺灣宜蘭地方法院刑事判決　　　　　　　　 93年度自字第2號
　　自　訴　人　九太科技股份有限公司
　　代　表　人　丙○○
　　自訴代理人　嚴裕欽律師
　　被　　　告　乙○○　男 5.
　　　　　　　　甲○○　男　4.
上列被告因違反著作權法案件，經自訴人提起自訴，本院判決如
下：
    主  文
乙○○、甲○○意圖營利而以公開播送之方法侵害他人著作財產
權，各處有期徒刑參月，如易科罰金，均以參佰元折算壹日。均
緩刑參年。
    事  實
一、自訴人九太科技股份有限公司為年代網際事業股份有限公司
    （下稱年代公司）視聽著作「年代新聞」於家庭收視戶以外
    之公開場所之公開播送權之專屬授權之被授權人。被告乙○
    ○為設於宜蘭縣礁溪鄉○○村○○路36號龍山旅社之負責人
    ，被告甲○○為設於宜蘭縣礁溪鄉○○村○○路243號長崎
    大飯店之負責人。該二人並未與自訴人簽訂頻道公開播送授
    權合約，竟於其等所經營之龍山旅社、長崎大飯店中，利用
    宜蘭聯禾有線電視股份有限公司（下稱聯禾公司）供家庭收
    視戶使用而連接於上開旅館櫃台用以傳送有線電視頻道訊號
    之纜線，另行連接自備之纜線器材，拉線轉接至各個旅館房
    間內，再利用連接纜線之電視機公開播送上開著作。經自訴
    人於92年7月31日分別向被告二人寄發存證信函，被告二人
    仍置之不理。嗣經自訴人92年10月27日，派員至被告二人所
    經營之旅館查看並報警查獲。
二、案經自訴人提起自訴。
    理  由
一、被告乙○○、甲○○雖坦承有在旅館房間內播放上開節目之
    事實，惟堅決否認上開犯行，辯稱：自訴人並未提出授權證
    明，並非上開著作公開播送權之專屬被授權人，應無自訴權
    ；又被告等僅以一般纜線直接將線路連至各房間，並未加裝
    其他接收器材，故其所為並非公開播送行為；另旅館房間為
（一）「年代新聞」為年代公司擁有著作權視聽著作，由自訴人
      取得在旅館、飯店、三溫暖等公共場所之公開播送權，有
      年代公司出具之證明書一紙為證（本院卷第307頁），並
      經本院向年代公司函查屬實，自訴人提起本件自訴，自屬
      合法。
（二）被告二人為上開旅館、飯店負責人，並未與自訴人簽訂頻
      道公開播送授權合約，係利用聯禾公司連接於上開旅館櫃
      台用以傳送有線電視頻道訊號之纜線，另行連接自備之纜
      線器材，拉線轉接至各個旅館房間內，再利用連接纜線之
      電視機播送上開著作等情，為被告等自白不諱，且有自訴
      人指訴綦詳，復有自訴人所提出播放年代新聞之照片2紙
      及宜蘭縣警察局刑事警察隊所攝照片1紙在卷可稽（警卷
      第37、49頁）。又聯禾公司僅將上開有線電視頻道訊號播
      章於本院審理時證稱：聯禾公司所取得被授權範圍僅限於
      家庭收視戶，不包括公共場所，故傳送上開頻道訊號之纜
      線僅讓被告等使用於櫃台，並未幫被告等接送到旅館房間
      等語明確（本院卷第375至376頁）。是被告另以纜線將自
      聯禾公司所接收之播送訊號轉接至旅館各房間內之事實可
      堪認定。
（三）又依被告等與聯禾公司所訂契約書內明定：聯禾公司所播
      所，如旅館、ＫＴＶ等之公開播送權非為聯禾公司所屬。
      貳、上述營業場之公開播送權聯禾公司無權授予。聯禾公
      司之有線電視訊號僅供不違反公開播送收視為限。被告二
      人所經營之旅館，除櫃台外之其他包廂或房間，因涉及營
      業行為，聯禾公司不進行訊號架設或收取有線電視費用。
      被告若任意轉接聯禾公司之有線電視訊號至營業場所內公
      開播送，因而引發之任何法律問題，由被告等自行負責等
      語。（本院卷第93、94頁）另被告二人自承，渠等支付聯
      禾公司之收視費均為一個月新台幣580元，為一般家庭用
      戶之收費標準。惟被告乙○○將旅館房間18間（3間自住
      ），被告甲○○將旅館房間28間（7間自住）均自行接線
      並安置電視機播放有線電視節目，此亦為渠等所承認，則
      渠等自行以有線方式轉接有線電視訊號至各房間內播放，
      其情形並非單純之接收訊息。
（四）按著作權法第3條第1項第7款規定，公開播送指基於公眾
      直接收聽或收視為目的，以有線電、無線電或其他器材之
      廣播系統傳送訊息之方法，藉聲音或影像，向公眾傳達著
      作內容。由原播送人以外之人，以有線電、無線電或其他
      器材之廣播系統傳送訊息之方法，將原播送之聲音或影像
      向公眾傳達者，亦屬之。足見除原播送人外，由原播送人
      以外之人，再以有線電、無線電或其他器材之廣播系統傳
      原播送人固為聯禾公司，惟被告再以有線電之方法，將聯
      禾公司原播送之影像再向旅館各房間傳達，自屬上開條文
      後段所規範之情形。被告等辯稱僅聯禾公司所為始為公開
      播送之行為，應有誤會。被告等又以內政部87年8月11日
      台87內著字第8705023號函示稱：「公共場所電視機之節
      目係有線播送系統藉線纜將其節目傳送至公共場所，公共
      場所於傳送途中如未設接收器材接收其信號予以傳送者，
      縱其設有加強有線電視所傳送信號之器材或設備，但由於
      各公共場所電視機之節目係有線電視播送系統業者播送之
      結果，公共場所無公開播送之行為」等語，辯稱渠等以電
      視機播送節目之行為，並非公開播送。惟查，上開函示應
      係針對由有線播送系統藉線纜直接安裝到各旅館房間之電
      視機加以傳送，而旅館業者並未設接收器材再行傳送之情
      形，與本件被告另行加裝纜線再行傳送之情形並不相同。
      且上開函示亦說明，公共場所傳送節目至其場所之方法，
      由於科技之發展並無定則，．．．應就公共場所傳送節目
      至其場所之具體設備，由司法機關審酌一切情狀加以認定
      等語。是被告引用上開函示所為之辯解，亦不足採。
（五）至被告二人又辯稱旅客對旅館房間有監督權，應屬住宅性
      質云云，惟按旅館房間係供不特定人投宿之場所，並非家
      庭及其正常社交之多數人所在之處所，是在旅館房間投宿
      之旅客，為著作權法第3條第1項第4款所稱之「公眾」。
      而旅客投宿於旅館後，在房間內擁有相當於住宅安全之保
      障，與旅館房間內所播放之節目是否為公開播放要屬二事
      ，被告此部分之辯解亦屬無據。事證明確，被告等之犯行
      應均堪認定。
二、核被告二人所為，均係犯著作權法第92條第1項之罪。爰審
    酌被告因無知觸法、對自訴人所造成之損害非鉅及犯罪後態
    度等一切情狀，各量處如主文所示之刑，並諭知易科罰金之
    折算標準。又被告二人雖曾受有期徒刑以上刑之執行完畢，
    惟5年以內未曾受有期徒刑以上刑之宣告，因一時失慮，致
    罹刑典，事後已坦承犯行，深具悔意，經此刑之宣告後，應
    知警惕而無再犯之虞，本院因認暫不執行其刑為當，予以宣
    告緩刑，以勵自新。
三、另自訴人認被告二人於其所經營之上開旅館房間內違法播送
    自訴人擁有公開播送之專屬授權之HBO、CINAMAX、ESPN、
    STAR SPORTS、八大公司視聽著作云云。惟查上開公司均屬
    頻道商，並非全為所播送之視聽著作物原始著作權人。自訴
    人所提出之HBO、CINAMAX、ESPN、STAR SPORTS、八大公司
    授權永同公司等證明文件，僅足以證明自訴人有權播送或授
    權他人播送該等頻道所播放之節目，而未能舉出被告公開播
    何種節目及上開頻道所播送之節目業經原始著作權人授權播
    犯行，惟此部分與被告上揭論罪科刑部分部分，係實質上一
    罪之關係，爰不另為無罪之諭知。
據上論斷，應依刑事訴訟法第299條第1項前段、著作權法第93條
第1項，刑法第11條前段、第41條第1項、第74條第2款，罰金罰
鍰提高標準條例第2條，判決如主文。
本案經檢察官吳慧蘭到庭執行職務。
中　　華　　民　　國　　94　　年　　4 　　月　　15　　日
                刑事第二庭  審判長法　官  林明山
                                  法  官  李毓華
                                  法  官  謝佩玲
以上正本證明與原本無異。
如不服本判決，應於判決送達後10日內向本院提出上訴狀（應抄
附繕本）。告訴人或被害人如對於本判決不服者，應具備理由請
求檢察官上訴，其上訴期間之計算係以檢察官收受判決正本之日
期為準。
                                  書記官  藍友隆
中    華    民    國    94    年    4     月    18    日
著作權法第92條第1項
    意圖營利而以公開口述、公開播送、公開上映、公開演出、
    公開傳輸、公開展示、改作、編輯或出租之方法侵害他人著
    作財產權者，處3年以下有期徒刑、拘役，或併科新臺幣75
    萬元以下罰金。
